臺灣高等法院刑事判決
                                   108年度上易字第1181號
上  訴  人
即  被  告  林文豪



選任辯護人  喬政翔律師
            賴成維律師
上列上訴人因竊盜案件，不服臺灣宜蘭地方法院108年度易字第1
84號，中華民國108年5月13日第一審判決（起訴案號：臺灣宜蘭
地方檢察署107年度偵字第5794號），提起上訴，本院判決如下
：
    主  文
原判決撤銷。
林文豪犯如附表所示之罪，均累犯，各處如附表「宣告刑」欄所
示之刑。應執行有期徒刑參年拾月。
    事  實
一、林文豪前因竊盜等案件，經原審法院以99年度訴字第80號判
    決判處有期徒刑10月（竊盜共計7罪）、6月（偽造文書)、6
    月（贓物），應執行有期徒刑5年4月確定，於民國102年12
    月20日假釋出監，嗣於104年4月8日假釋期滿未經撤銷而視
    為執行完畢。詎猶不知悔改，竟意圖為自己不法之所有，由
    姓名年籍不詳、綽號「老董」之成年男子先行向林文豪指定
    欲購買之贓車類型，再由林文豪於如附表編號1至6所示之時
    間，駕駛或搭乘車牌號碼000-0000號或車牌號碼000-0000號
    自用小客車，至附表編號1至6所示之地點，使用信號定位阻
    斷器2台(已扣案）、以及客觀上足以傷害人之生命、身體，
    具有危險性，可供兇器使用之T字扳手1支（未扣案）等工具
    ，竊取如附表編號1至6所示之鄭莉莉、游明裕、陳志強、宋
    美芳、劉文雄、李宸奇所有或管領如附表編號1至6所示之車
    輛，再將上開竊得之車輛出售予綽號「老董」之不詳男子。
    嗣經警調閱相關監視器、國道ETC 車行紀錄資料及蒐證後，
    於107年9月19日上午11時30分許，持原審法院核發之搜索票
    前往其當時位於宜蘭縣○○鎮○○○路000號3樓居所執行搜
    索，並扣得信號定位阻斷器2台、T字扳手4 支、無線電對講
    機3台、車內音響1台、鑰匙鎖胚16支、手套1雙、手電筒1支
    、自製工具4支、電線1組、帽子1頂、口罩1雙、衣褲4件等
    物，始悉上情。
二、案經鄭莉莉、游明裕、陳志強、宋美芳訴由宜蘭縣政府警察
    局羅東分局報告臺灣宜蘭地方檢察署檢察官偵查起訴。
    理  由
壹、證據能力部分    
    按被告以外之人於審判外之言詞或書面陳述，除法律有規定
    者外，不得作為證據。被告以外之人於審判外之陳述，雖不
    符同法第159條之1至第159條之4之規定，而經當事人於審判
    程序同意作為證據，法院審酌該言詞陳述或書面陳述作成時
    之情況，認為適當者，亦得為證據；當事人、代理人或辯護
    人於法院調查證據時，知有第159條第1項不得為證據之情形
    ，而未於言詞辯論終結前聲明異議者，視為有前項之同意，
    刑事訴訟法第159條第1項、第159條之5第1項、第2項分別定
    有明文。查本案下述據以認定被告犯罪之供述證據，檢察官
    、被告及辯護人於本院審理時均未爭執其證據能力，且迄於
    言詞辯論終結前均未聲明異議，復經審酌該等言詞陳述或書
    面作成時之情況並無違法、不當或顯不可信之狀況，依刑事
    訴訟法第159條之5第2 項之規定，均有證據能力；又本案認
    定事實之其餘非供述證據，並無證據證明係公務員違背法定
    程序所取得，依同法第158條之4反面解釋，亦均有證據能力
    ，併予敘明。
貳、實體部分
一、本案認定犯罪事實所憑之證據及理由： 
    上開犯罪事實，業據被告林文豪於警詢、偵查、原審及本院
    審理時（見警卷第5至11頁、偵卷第28至31頁、原審卷第28
    頁背面、第33頁背面、本院卷第197頁），均坦承不諱，核
    與附表編號1至6證據欄所示證人之證述，情節大致相符，並
    有附表編號1至6證據欄所示之證據附卷可資佐證，足認被告
    前揭任意性自白，確與事實相符。本案事證明確，被告上開
    犯行均堪以認定，應依法論科。
二、論罪： 
  ㈠按行為後法律有變更者，適用行為時之法律。但行為後之法
    律有利於行為人者，適用最有利於行為人之法律，刑法第2
    條第1 項定有明文。查被告行為後，刑法第321條第1項業經
    修正，並經總統於108年5月29日公布，於同年5月31日施行
    。修正前刑法第321條第1項之罰金刑為10萬元以下罰金，修
    正後同條項之罰金刑提高為50萬元以下罰金，比較修正前後
    之規定，修正後之規定並未有利於被告，依刑法第2條第1項
    前段規定，應適用修正前刑法第321條第1項規定論處。
  ㈡再按刑法第321條第1項第3款攜帶兇器竊盜罪，係以行為人攜
    帶兇器竊盜為其加重條件，此所謂兇器，其種類並無限制
    ，凡客觀上足對人之生命、身體、安全構成威脅，具有危險
    性之兇器均屬之，且祇須行竊時攜帶此種具有危險性之兇器
    為已足，並不以攜帶之初有行兇之意圖為必要（最高法院77
    年台上字第5253號判例參照）。查被告於附表編號1至6所示
    時、地持以犯案之T 字扳手係金屬製品，質地堅硬，如持以
    攻擊，客觀上足以傷害人之生命、身體，而具有危險性，自
    屬兇器無疑。核被告如附表編號1至6所為，均係犯修正前刑
    法第321條第1項第3款之攜帶兇器竊盜罪。被告先後所犯如
    附表所示6次犯行，犯意各別，行為互殊，應分論併罰。
  ㈢關於累犯加重其刑之說明：
  1.被告有如事實欄一所載之犯罪科刑及執行情形，有本院被告
    前案紀錄表在卷可稽，其受徒刑之執行完畢後，5 年以內故
    意再犯本案有期徒刑以上之罪，均為累犯。
  2.依108年2月22日公布之司法院釋字第775號解釋意旨：刑法
    第47條第1項之累犯規定，不分情節一律加重最低本刑，不
    符憲法罪刑相當原則，牴觸憲法第23條之比例原則，有關機
    關應自解釋公布日起2年內修正之，於修正前，法院就該個
    案應依解釋意旨，裁量是否加重最低本刑等語。亦即在現行
    刑法第47條第1項累犯規定修正之前，法院仍得斟酌個案情
    形，裁量是否加重最低本刑，並未完全排除累犯規定之適用
    。爰審酌被告自90年間起，即有多次竊盜犯行，本件構成累
    犯之前案，亦為竊盜案件，詎被告竟仍再為本件6次竊盜犯
    行，顯見被告對刑罰之反應力薄弱，惡性非輕，屢經判刑
    、執行，仍不知悔改，有依刑法第47條第1項累犯之規定，
    加重其刑之必要，爰依上開規定，均加重其刑。
三、撤銷改判之理由及科刑：
  ㈠原審詳為調查，認被告前開犯行明確，予以論罪科刑，固非
    無見，惟：
    按保安處分係針對受處分人將來之危險性所為之處置，以達
    教化、治療之目的，為刑罰之補充制度；我國現行刑法採刑
    罰與保安處分雙軌制，係在維持行為責任之刑罰原則下，為
    協助行為人再社會化之功能，以及改善行為人潛在之危險性
    格，期能達成根治犯罪原因、預防犯罪之特別目的；是保安
    處分中之強制工作，旨在對嚴重職業性犯罪及欠缺正確工作
    觀念或無正常工作因而習慣犯罪者，強制其從事勞動，學習
    一技之長及正確之謀生觀念，使其日後重返社會，能適應社
    會生活；另竊盜犯贓物犯保安處分條例第3條第1項規定：18
    歲以上之竊盜犯、贓物犯，有犯罪之習慣者，得於刑之執行
    前，令入勞動場所強制工作；刑法第90條第1項規定：有犯
    罪之習慣或因遊蕩或懶惰成習而犯罪者，於刑之執行前，令
    入勞動場所，強制工作。即係本於保安處分應受比例原則之
    規範，使保安處分之宣告，與行為人所為行為之嚴重性、行
    為人所表現之危險性及對於行為人未來行為之期待性相當之
    意旨而制定，而由法院視行為人之危險性格，決定應否令入
    勞動處所強制工作，以達預防之目的；又保安處分之措施亦
    含社會隔離、拘束身體自由之性質，其限制人民之權利，實
    與刑罰同，本諸法治國家保障人權之原理及刑法之保護作用
    ，其法律規定之內容，及法院於適用該法條，決定應否將具
    前述危險性格之行為人交付強制工作時，應受比例原則之規
    範，使保安處分之宣告，與行為人所為行為之嚴重性、行為
    人所表現之危險性，及對於行為人未來行為之期待性相當(
    司法院釋字第471號解釋理由書意旨可資參照）。
    查強制工作之內容固可使被告習得相當技能，惟就必要性而
    言，對於人身自由之處罰（包括保安處分如強制工作），如
    有多種手段可供適用時，應選擇對其侵害最小及可使其最易
    於回歸社會營正常生活者，準此，被告固前曾有多次竊盜前
    科，惟其已就前犯行獲得應有責難及刑罰之執行，自不應再
    以其前數竊盜行為，重複予以評價，認被告有犯罪之習慣。
    再者，被告先後為本件竊盜之動機，係家中有罹患疾病之母
    親，原已有醫療費用之經濟負擔，嗣因同居女友分別懷有長
    子、次子在身，適值懷孕、生產期間生活需用支出較高，而
    被告擔任鷹架架設工作之收入仍不敷使用，迫於一時經濟壓
    力、不抵「老董」之誘惑，始為本件竊盜犯行（見本院卷第
    128、147至155、203頁），且被告本身已具有鷹架架設施作
    之工作技能，有工作證明書1紙在卷足參（見本院卷第151頁
    ），尚難認為被告係因遊蕩或懶惰成習而犯罪，而有使其習
    得工作技能之必要性。
    復觀諸被告為本件竊盜案件（首次為106年11月24日）距其
    前次竊盜案件行為時間(105年3月12日，參見臺灣新北地方
    法院105年度審易字第4039號判決），已有1年8月之久，顯
    見被告並非毫無自控能力，對其施以一般預防之刑罰即足達
    制裁及教化之目的，尚難遽謂被告有竊盜犯罪之習慣。況且
    被告對本件竊盜犯行已深表悔悟，難認其無正確之工作觀念
    ，是再予被告機構性保安處分，實無益於被告之再社會化。
    本件尚乏證據證明被告確有刑法第90條第1項及竊盜犯贓物
    犯保安處分條例第3條1項所稱有犯罪之習慣或因遊蕩或懶惰
    成習而犯罪之情形，難認合於宣告強制工作之要件。且被告
    本件所犯各次竊盜犯行，經量處各罪有期徒刑10月及定其應
    執行刑有期徒刑3年10月，已足以完全評價及處罰被告之竊
    盜犯行，衡諸比例原則，實無庸再諭知強制工作之保安處分
    之必要。原審未斟酌及此，遽認被告有犯罪之習慣，而令被
    告於刑前進入勞動處所施以強制工作之保安處分，容有未當
    。是被告上訴主張其無施以強制工作保安處分之必要，非無
    理由，原判決即屬無可維持，應由本院予以撤銷改判。
  ㈡爰審酌被告正值青壯卻不思正途，為貪圖己利即竊取附表所
    示被害人等之車輛，欠缺尊重他人財產法益之觀念，法治觀
    念淡薄，及其前已有多次竊盜犯罪前案紀錄，素行不佳，有
    本院被告前案紀錄表在卷可稽，惟念其犯後已坦承犯行，態
    度尚可，然迄未與被害人達成和解、賠償渠等損失，兼衡其
    犯罪之動機、目的、手段，被竊車輛之價值情形，被害人共
    有6位，所生之危害程度非微，暨其自陳國中畢業之智識程
    度、入監前從事鷹架工，須扶養其未婚妻之2名幼子之生活
    狀況，及家庭經濟狀況勉持等一切情狀，各量處如附表「宣
    告刑」欄所示之刑，並定其執行刑如主文第2項所示，以示
    懲儆。
  ㈢沒收部分：
    按犯罪所得，屬於犯罪行為人者，沒收之；前二項之沒收，
    於全部或一部不能沒收或不宜執行沒收時，追徵其價額，刑
    法第38條之1第1項前段、第3項分別定有明文。扣案之信號
    定位阻斷器2台及未扣案之T字扳手1支，均為被告所有，且
    供附表所示竊車犯行之用，業據被告供明在卷（見原審卷第
    33頁），爰依刑法第38條第2項之規定宣告沒收，並依同條
    第4項規定，諭知如全部或一部不能沒收或不宜執行沒收時
    ，追徵其價額。
    至附表編號1至6所示車輛均為被告之犯罪所得，且均未返還
    被害人，雖被告稱附表所示之車輛均以每部新臺幣25,000元
    賤賣予「老董」，然此為被告事後處分贓物之行為，盜贓物
    價值因賤賣之結果而貶低之不利益，不應成為減免被告責任
    及負擔之理由，本案被告就附表所示之贓物本體既無朋分之
    行為，由被告獨得全部贓物，自應依刑法第38條之1第1項前
    段、第3項規定宣告沒收，如全部或一部不能沒收或不宜執
    行沒收時，則依贓物原本之價值，追徵其價額。
    另扣案之T字扳手4支、無線電對講機3台、車內音響1台、鑰
    匙鎖胚16支、手套1雙、手電筒1支、自製工具4支、電線1組
    、帽子1頂、口罩1雙、衣褲4 件等物，業經被告於原審審理
    理時否認有供本件犯案使用（見原審卷第33頁），復無證據
    證與附表所示竊盜犯行有關，亦非違禁物，爰均不予宣告沒
    收，併此敘明。
據上論斷，依刑事訴訟法第369條第1項前段、第364條、第299條
第1項前段，刑法第2條第1項前段、修正前刑法第321條第1項第3
款、刑法第47條第1項、第51條第5 款、第38條第2項、第4項、
第38條之1第1項前段、第3項，判決如主文。
本案經檢察官張立言提起公訴，檢察官陳昱旗到庭執行職務。
中    華    民    國   109    年    1     月    14    日
                  刑事第二十三庭審判長法  官  李釱任
                                      法  官  梁耀鑌
                                      法  官  連育群
以上正本證明與原本無異。
不得上訴。
                                      書記官  廖紫喬
中    華    民    國    109   年    1     月    14    日
附錄：本案論罪科刑法條全文                              
修正前中華民國刑法第321條
（加重竊盜罪）
犯竊盜罪而有下列情形之一者，處 6 月以上、5 年以下有期徒
刑，得併科新臺幣 10 萬元以下罰金：
一、侵入住宅或有人居住之建築物、船艦或隱匿其內而犯之者。
二、毀越門扇、牆垣或其他安全設備而犯之者。
三、攜帶兇器而犯之者。
四、結夥三人以上而犯之者。
五、乘火災、水災或其他災害之際而犯之者。
六、在車站、埠頭、航空站或其他供水、陸、空公眾運輸之舟、
    車、航空機內而犯之者。前項之未遂犯罰之。

附表
編 號 竊盜時間、地點及所竊財物 證據 宣告刑 1 林文豪於106年11月24日凌晨2時30分許，駕駛車牌號碼000-0000號自用小客車至宜蘭縣五結鄉五結中路1段與公園二路口附近時，見告訴人鄭莉莉所有、停放路旁之車牌號碼000-00 00號自用小貨車無人看管，遂持自備T字扳手開啟車門及發動該車，得手後駕駛該車沿國道五號羅東交流道北上，銜接國道三號南下於臺中中港系統交流道駛出，並將該車停放於交流道路旁。 1.被告於警詢、偵查中之自白（警卷第5、6頁、偵卷第28   、29頁）  2.證人即告訴人鄭莉莉於警詢之證述（警卷第23頁） 3.車輛尋獲輸入   單（警卷第24   頁） 4.監視器翻拍照   片（警卷第25   至28頁）    5.ETC車行紀錄    資料（警卷第   84、90頁）      林文豪犯攜帶兇器竊盜罪，累犯，處有期徒刑拾月。扣案之信號定位阻斷器貳台均沒收；未扣案之T 字扳手壹支、犯罪所得車牌號碼000-0000號自用小貨車壹部均沒收，於全部或一部不能沒收或不宜執行沒收時，追徵其價額。  2 林文豪於106年12月30日凌晨2時49分許，搭乘不知情之陳曾鈺所駕駛車牌號碼000-0000號自用小客車至宜蘭縣○○鄉○○路000號前時，見告訴人游明裕所有、停放路旁之車牌號碼0000-00號自用小貨車無人看管，遂持自備T字扳手開啟車門及發動該車，得手後駕駛該車沿國道五號羅東交流道北上，銜接國道三號、國道一號南下於苗栗三義交流道駛出，並將該車停放於該交流道路旁。  1.被告於警詢、偵查中之自白（警卷第7、8 頁、偵卷第30頁）      2.證人即告訴人游明裕於警詢之證述（警卷第35頁）  3.車輛尋獲輸入   單（警卷第36   頁） 4.監視器翻拍照   片（警卷第37   至40頁）     5.107年元旦連   假國道交通疏   導措施資料(   警卷第89頁)  6.ETC車行紀錄   資料（警卷第   94、95頁） 林文豪犯攜帶兇器竊盜罪，累犯，處有期徒刑拾月。扣案之信號定位阻斷器貳台均沒收；未扣案之T 字扳手壹支、犯罪所得車牌號碼0000-00 號自用小貨車壹部均沒收，於全部或一部不能沒收或不宜執行沒收時，追徵其價額。  3 林文豪於107年8月14日凌晨2時47分許（起訴書誤載為107年8月17日 14時許，業經公訴檢察官於原審當庭更正）， 搭乘不知情之陳曾鈺所駕駛車牌號碼000-0000號自用小客車至宜蘭縣冬山鄉永安路與永光路路口時，見告訴人陳志強所有、停放路旁之車牌號碼0000-00號自用小貨車無人看管，遂持自備T字扳手開啟車門及發動該車，得手後駕駛該車沿國道五號羅東交流道北上，銜接國道三號、國道一號南下於苗栗頭屋交流道駛出，並將該車停放於該交流道路旁。 1.被告於警詢、偵查中之自白（警卷第9、10頁、偵卷第31頁）      2.證人即告訴人陳志強於警詢之證述（警卷第49頁）  3.車輛尋獲輸入   單（警卷第50   頁） 4.監視器翻拍照   片（警卷第51   至55頁）   5.ETC車行紀錄   資料（警卷第   87、98、99頁   ）  林文豪犯攜帶兇器竊盜罪，累犯，處有期徒刑拾月。扣案之信號定位阻斷器貳台均沒收；未扣案之T 字扳手壹支、犯罪所得車牌號碼0000-00 號自用小貨車壹部均沒收，於全部或一部不能沒收或不宜執行沒收時，追徵其價額。  4 林文豪於107年8月17日凌晨3時50分許，搭乘不知情之陳曾鈺所駕駛車牌號碼000-0000號自用小客車至宜蘭縣冬山鄉廣興路335巷時，見告訴人宋美芳所有、停放路旁之車牌號碼000-0000號自用小貨車無人看管，遂持自備T字扳手開啟車門及發動該車 ，得手後駕駛該車沿國道五號羅東交流道北上 ，銜接國道三號、國道一號南下於苗栗頭屋交流道駛出，並將該車停放於該交流道路旁。 1.被告於警詢、偵查中之自白（警卷第10、11頁、偵卷第31頁）      2.證人即告訴人宋美芳於警詢之證述（警卷第56頁）  3.車輛尋獲輸入   單（警卷第57   頁） 4.監視器翻拍照   片（警卷第58   至61頁） 5.ETC車行紀錄   資料（警卷第   88、100、101   頁）                  林文豪犯攜帶兇器竊盜罪，累犯，處有期徒刑拾月。扣案之信號定位阻斷器貳台均沒收；未扣案之T 字扳手壹支、犯罪所得車牌號碼000-0000號自用小貨車壹部均沒收，於全部或一部不能沒收或不宜執行沒收時，追徵其價額。  5 林文豪於106年12月8日凌晨3時47分許，搭乘不知情之陳曾鈺所駕駛車牌號碼000-0000號自用小客車至宜蘭縣○○鄉○○路000巷00號前時，見被害人劉文雄所有、停放路旁之車牌號碼0000-00號自用小貨車無人看管，遂持自備T字扳手開啟車門及發動該車，得手後駕駛該車沿國道五號羅東交流道北上，銜接國道三號、國道一號南下於苗栗三義交流道駛出，並 將該車停放於該交流道路旁。 1.被告於警詢、偵查中之自白（警卷第6、7 頁、偵卷第29頁）      2.證人即被害人劉文雄於警詢之證述（警卷第29頁）    3.車輛尋獲輸入   單（警卷第30   頁）  4.監視器翻拍照   片（警卷第31   至34頁） 5.ETC車行紀錄   資料（警卷第   85、92、93頁   ） 林文豪犯攜帶兇器竊盜罪，累犯，處有期徒刑拾月。扣案之信號定位阻斷器貳台均沒收；未扣案之T 字扳手壹支、犯罪所得車牌號碼0000-00 號自用小貨車壹部均沒收，於全部或一部不能沒收或不宜執行沒收時，追徵其價額。  6 林文豪於107年7月6日凌晨3時許，先駕駛車牌號碼000-0000號自用小客車至宜蘭縣○○鄉○○路0段000巷0號附近停放，再騎乘自備折疊腳踏車至上址，見被害人李宸奇所有、停放路旁之車牌號碼000-0000號自用小貨車無人看管，遂持自備T字扳手開啟車門及發動該車，得手駕駛該車沿國道五號羅東交流道北上，銜接國道三號南下於新竹大山交流道駛出，並將該車停放於該交流道路旁。 1.被告於警詢、偵查中之自白（警卷第8、9 頁、偵卷第30至31頁）  2.證人即被害人李宸奇於警詢之證述（警卷第41、42頁)  3.車輛尋獲輸入   單（警卷第43   頁） 4.監視器翻拍照   片（警卷第44   至48頁） 5.ETC車行紀錄   資料（警卷第   86、96、97頁   ） 林文豪犯攜帶兇器竊盜罪，累犯，處有期徒刑拾月。扣案之信號定位阻斷器貳台均沒收；未扣案之T 字扳手壹支、犯罪所得車牌號碼000-0000號自用小貨車壹部均沒收，於全部或一部不能沒收或不宜執行沒收時，追徵其價額。